【裁判字號】    89,聲再,217
【裁判日期】    890830
【裁判案由】    詐欺
【裁判全文】
臺灣高等法院臺南分院刑事裁定              八十九年度聲再字第二一七號    Ｇ
      再審聲請人
      即受判決人  甲  ○  ○
右列聲請人因背信案件，對於本院中華民國八十九年八月三十日第二審確定判決（八
十八年度上易字第一八四一號），聲請再審，本院裁定如左：
      主      文
再審之聲請駁回。
      理      由
一、聲請意旨略以：
（一）聲請人被訴涉嫌背信案件，經臺灣臺南地方法院檢察署八十六年偵字第三九三
      ０號案起訴，臺灣臺南地方法院八十七年易字第二三０號案判處有期徒刑一年
      八月，並頃經  鈞院八十八年上易字第一八四一號案判決駁回聲請人之上訴，
      因不得上訴第三審而確定在案。按「不得上訴於第三審法院之案件，除前條規
      定外，其經第二審確定之有罪判決，如就足生影響於判決之重要證據漏末審酌
      者，亦得為受判決人之利益，聲請再審。」，刑事訴訟法第四百二十一條定有
      明文，合先敘明。
（二）原確定判決採用證人即永樺建設股份有限公司（下稱永樺公司）之負賣人蔡國
      榮於偵查中證稱略謂：「（問：甲○○購買三、四層時，有無說要為富鴻證券
      將來成立之用？）他購買房子是直接和我接洽．．．他似乎有提到想用富鴻證
      券公司名義去買，但後來法律規定證券公司不得投資房地產，他才改做以他名
      義來買」、「（問：是甲○○親自和你們簽訂？）是的，訂金單是我親自書寫
      的，甲○○之名字是我寫的，印章是他蓋的，他當我面蓋的章」云云之證詞而
      作為不利於聲請人之認定依據。惟查：聲請人於審理期間即抗辯聲請人購買本
      案坐落台南市○○路之永樺企業大樓第五層房屋，都是向永樺公司之代書兼土
      地介紹人郭虎雄接洽及付款，從未向蔡國榮接洽，更未與他簽立本案之訂金單
      二紙，並且除了聲請傳訊證人郭虎雄外，另提出郭虎雄於民國（下同）八十年
      六月三十日所書立內載「茲收到甲○○先生繳納大同路二段六一五號五樓房屋
      尾款一千萬元正支票號碼二一一八八一、二一一八八０號二張（世華銀行甲存
      0000000號）．．．尾款俟地毯、冷氣試用，及清償土地設定清償後再
      行結算」等語之收據及郭虎雄於八十年九月十一日所書立內載「茲收到甲○○
      先生交來五樓尾款新台幣二百一十二萬一千九十三（萬）元正（如附影印），
      永樺企業家大樓尾款全部付清」等語之收據及該紙面額二百一十二萬一千九十
      三元之支票，以資證明蔡國榮於偵查中之上開證詞及另謂：「（甲○○購屋款
      ）尚欠一百六十萬元，因他說等登記完後願意再付，所以我們才過戶給他，結
      果他並未付清」云云之證詞均屬不實。嗣經  鈞院原審審理期間向世華銀行函
      查後，世華銀行亦於八十八年十二月三日函覆並檢附上開面額各五百萬元，合
      計為一千萬元之支票二紙正反面印本，可證聲請人所辯非虛偽且上開證據所示
      之收據內容確為真正。
（三）由上述之郭虎雄開立之二紙收據及附件即面額二百一十二萬二十九十三元之支
      票及世華銀行八十八年十二月三日之覆函及面額各為五百萬元之支票二紙，均
      足可證明「本案房屋買賣係由郭虎雄所接洽」、「房屋價款已全部付清」，從
      而由證人蔡國榮略謂「本案房屋買賣係由其接洽，甲○○尾款尚未付清」之不
      實證詞可知蔡國榮根本不知本案房屋買賣之情形，是則其關於本案之證詞及訂
      金單自屬不實，詎原確定判決就如此重要之證據漏末審酌，致採納蔡國榮不實
      之證詞及訂金單二紙，實有違誤，且構成再審之事由。
（四）原確定判決又採認告訴人富鴻公司之指訴及證人謝幸樹及葉明川等人之證詞而
      謂聲請人有挪用一千六百萬．元購買本案房地云云，惟查：
  １．聲請人已提出富鴻公司七十八年度財務報表暨會計師查核報告書，以資證明富
      鴻公司根本沒有短少一千六百萬元，既未短少一千六百萬元，何來聲請人挪用
      之有？
  ２．聲請人並提出富鴻公司七十九年度股東常會議事錄，並說明「倘若真有短少一
      千六百萬元，如何能得到股東大會確認？葉明川（自籌備期間就挖任副總經理
      ）豈有未質疑追價之理」，以資證明富鴻公司本沒有短少一干六百萬元，且資
      證明謝幸樹、葉明川等人之證詞不實在。
  ３．聲請人另提出富鴻公司第一次臨時發起人會議之議事錄及簽到簿，以資證明「
      聲請人根本未在會議中宣布將以公司名義，購買大同路房屋」且「謝幸樹、葉
      明川之證詞顯不實在」。
  ４．由上述之財務報表暨會計師查核報告書、股東常會議事錄及臨時發起人會議議
      事錄及簽到簿均足證明聲請人根本未挪用富鴻公司一千六百萬元以購買房屋，
      且證人謝幸樹等人之證詞不實在，詎原確定判決就如此重要之證據亦漏末審酌
      ，致採納告訴人富鴻公司之指訴及謝幸樹等人之不實證詞，實有違誤，且構成
      再審之事由，為此依法提起再審等語。
二、按刑事訴訟法第四百二十條第一項第二款所謂原判決所憑之證言已證明其為虛偽
    者，聲請再審，依同法條第二項規定，以該證明經判決確定或其刑事訴訟不能開
    始或續行非因證據不足者為限。另按刑事訴訟法第四百二十一條係指不得上訴於
    第三審法院之案件，除同法第四百二十條之規定外，其經第二審確定之有罪判決
    ，如就足生影響於判決之重要證據漏未審酌，即得為受判決人之利益聲請再審。
    又有罪之判決確定後，為受判決人之利益聲請再審，係以刑事訴訟法第四百二十
    一條有足以影響於判決之重要證據漏未審酌為理由者，必該證據確漏未審酌，且
    該證據確為真實，而足以據以認定受判決人應受無罪、或免訴、或輕於原審所認
    定罪名而後可，否則不足以推翻原審所認之罪名，而僅據以爭執原審證據之取捨
    ，仍不能准許再審。經查原確定判決對於聲請人所以應成立背信罪之理由，詳予
    說明如次：
（一）聲請人（即被告）於七十七年十一月二十一日向永樺公司訂購坐落於台南市○
      ○路永樺企業家大樓第三、四層房地，另又以其弟之名義訂購該大樓第五層，
      嗣因無法續繳自備款，乃與永樺公司協商，將已繳付該大樓第三、四層房地之
      訂金、簽約金充作該大樓第五層之自備款，而將該大樓第三、四層退還予永樺
      公司，永樺公司則於八十年四月二十三日將該大樓第五層房地所有權移轉登記
      予聲請人之事實，業據永樺公司負責人蔡國榮於偵查中證稱：「（問：甲○○
      在七十七年間有無向貴公司買企業家大樓第三、四層？）有，他（即被告）有
      用他名義買三、四樓二層，後來他又介紹他弟弟買了一層，五樓，但因他們只
      繳了少數幾期自備款後，就無力再繳納，後來經雙方協調，同意這三層已繳之
      自備款，合併為購買第五層之自備款，第五層就登記為甲○○所有，第三、四
      層就退還我們公司了。」、「（問：甲○○購買三、四層時，有無說要做為富
      鴻證券將來成立之用？）他購買房子是直接和我接洽……他似乎有提到想用富
      鴻證券公司名義去買，但後來法律規定證券公司不得投資房地產，他才改做以
      他名義來買。」、「（問：是甲○○親自和你們簽訂？）是的，訂金單是我親
      自書寫的，甲○○之名字是我寫的，印章是他蓋的，他當我面蓋的章。」、「
      （甲○○何時無力繳交自備款，而將三層合併購買一層﹖）簽約後應該不超過
      半年。」等語（詳偵查卷第八十二頁反面、第八十三頁正、反面），並有訂金
      單影本二紙及土地、建築改良物登記簿謄本在卷可稽，而聲請人訂購前開第三
      、四層房地係為告訴人富鴻公司處理事務一節，亦據證人謝辛樹於臺灣臺南地
      方法院一審審理時到庭證稱：「（問：在發起人會議中有無聽被告提及購屋之
      事？）有聽到被告說他拿大家交給他的錢在大同路買一棟房子」等語屬實（詳
      一審卷第二一三頁），核與證人葉明川（詳一審卷第一七八頁反面）證述之情
      節相符，是聲請人辯稱前開訂金單係偽造的，伊並無向永樺公司訂購企業家大
      樓第三、四層云云，顯不足採。另聲請人聲請訊問之證人郭虎雄經本院原審二
      次傳喚均不到庭，且上開事實已然明確，傳訊證人郭虎雄已無必要，附此敘明
      。
（二）次查聲請人給付予永樺公司之前開訂金二百萬元及簽約金一千四百萬元均係由
      告訴人富鴻公司分別於七十七年十一月二十三日由其前身即福鴻證券股份有限
      公司（下稱福鴻公司）籌備處帳戶及七十七年十一月二十九日由富鴻公司籌備
      處帳戶，轉帳匯入聲請人設於第一商業銀行台南分行第000－00－000
      000號及第000－00－000000號個人支票帳戶後，再由聲請人簽
      發其個人名義之支票交予永樺公司兌領之事實，有第一商業銀行八十七年十二
      月四日一台南第五八六號函送之存款明細分類帳及八十八年三月十六日一台南
      字第一三０號函文暨所附存入憑條、支票影本各一紙在卷可參，並有富鴻公司
      之現金支出傳票二紙附卷可資佐證，而聲請人亦自承富鴻公司確有分別匯款前
      開二百萬元及一千四百萬元予伊，是告訴人富鴻公司確有以上開方式匯款二百
      萬元及一千四百萬元予聲請人乙節，洵無疑義。
（三）再查聲請人雖辯稱係因富鴻公司於籌備期間無法開設支票帳戶運用公司資金，
      乃由聲請人以個人之資力借款予公司支付相關籌備費用，富鴻公司為償還積欠
      被告之借款，始匯款前開二百萬元及一千四百萬元予聲請人云云，而經本院原
      審調查，聲請人於富鴻公司籌備期間雖曾以其個人名義簽發支票，代付富鴻公
      司設備、工程款等款項予富鴻公司之債權人，此縱據相關債權人廠商證述屬實
      （參本院原審卷第三三六、三三七、三四五至三四九頁），惟查，該等以聲請
      人名義代付之款項支付期間均在前開購屋時間及富鴻公司匯款二百萬元、一千
      四百萬元予聲請人之後，則富鴻公司豈有未借款即先行償付之理？聲請人上開
      所辯，顯不足採。
（四）復查聲請人一再辯稱系爭訂金單上記載支付訂金二百萬元之日期與富鴻公司現
      金支出傳單上記載之支出日期，顯不相符，且該等傳票記載乃先支出簽約金，
      再支出訂金，與正常購屋交易程序有別云云，然查一般買賣房屋先行付款，再
      向公司請領款項，而由公司依請款人交付之請款單據、收據等記帳，事屬常有
      ，是富鴻公司會計據此方式記帳，致有上開聲請人質疑之點，非無可能。
（五）末查前開富鴻公司匯予聲請人之二筆金額與上開房地之訂金、簽約金數目均相
      符，而該等金額匯入聲請人帳戶之日期又係在簽約後數日，聲請人提出伊以其
      個人名義之支票繳付系爭大樓第五層之屋款，雖屬實情，惟該等支票發票日期
      均在前揭購買系爭房屋及富鴻公司匯款予伊之後，且聲請人既有購買該大樓第
      五層，則其嗣後分期繳付屋款予永樺公司，自屬當然，此亦不足以證明聲請人
      並未將其為富鴻公司購置系爭大樓第三、四層之訂金、簽約金挪為己用甚明。
三、綜上所述，原確定判決就聲請人請求再審之事項均已調查認定，甚為明確，並就
    各證據相互印證之結果而為判斷，且於判決書上詳為記載，而法院依據調查結果
    ，認定事實，對證據何者可採，何者不可採之證據，即證據之證明力如何，屬於
    事實審法院依職權判斷範圍，自不容更就其已審酌不採之證據，執為再審原因，
    致與法院得以自由心證判斷證據力之法例有所違背。至於聲請人稱證人蔡國榮、
    謝幸樹、葉明川等人之證詞為虛偽，且葉國榮所提出之訂金單二紙係偽造等語，
    惟未見聲請人提出有何確定判決或其刑事訴訟不能開始或續行非因證據不足之證
    明，此外原確定判決復無所謂重要證據漏未審酌之情形。聲請意旨指摘各點，無
    非就原判決不當予以指摘而已，揆之上開說明，本件難認有再審之理由，應予駁
    回。
據上論斷，應依刑事訴訟法第四百三十四條第一項，裁定如主文。
中    華    民    國      八十九      年      十      月      十二      日
                                  臺灣高等法院臺南分院刑事第五庭
                                      審判長法官  茆    臺    雲
                                            法官  蔡    長    林
                                            法官  曾    平    杉
右正本證明與原本無異。
不得抗告。
                                      法院書記官  黃    全    忠
中    華    民    國      八十九      年      十      月      十六      日


司法院資訊處製作；財團法人民間司法改革基金會備份。
